【裁判字號】    99,訴,186
【裁判日期】    990507
【裁判案由】    偽造文書等
【裁判全文】
臺灣臺北地方法院刑事判決               99年度訴字第186號
公  訴  人  臺灣臺北地方法院檢察署檢察官
被      告  乙○○
上列被告因偽造文書等案件，經檢察官提起公訴（99年度偵字第
810號），因被告於本院準備程序中先就被訴事實為有罪之陳述
，經本院合議庭裁定適用簡式審判程序，茲判決如下：
    主  文
乙○○所犯如附表所示之罪，各處附表所示之宣告刑及沒收如附
表所示之物。應執行有期徒刑陸月，如易科罰金，以新臺幣壹仟
元折算壹日。緩刑貳年，並應於民國九十九年五月二十一日以前
，向告訴人幼敏生物科技股份有限公司支付新臺幣肆萬捌仟佰
元。如附表應沒收之物欄所示之物均沒收。
    事  實
一、乙○○（原名廖婉瑜）自民國96年9月28日起，在幼敏生物
    科技股份有限公司（址設臺北市信義區○○○路○段291號5
    樓，負責人周祺凱，下稱幼敏公司）擔任電話行銷人員，負
    責幼敏公司保健食品之銷售事宜，為從事業務之人。詎乙○
    ○竟自98年12月4日起至同年月19日止，分別於附表編號1至
    4 所示時間，各基於為自己不法所有之意圖，行使偽造私文
    書、詐欺取財之犯意，在上址公司內，利用幼敏公司接受客
    戶以會員專屬訂購單填寫商品名稱、數量、金額，並填寫信
    用卡之卡號、發卡銀行及有效期限等資料作為付款方式，傳
    真向該公司行銷人員訂購保健食品之機會，明知鄭信聰、周
    志霖等幼敏公司客戶，並未同意或授權其向幼敏公司下單訂
    購如附表編號1至4犯罪行為欄內所示商品，竟分別冒用鄭信
    聰、周志霖名義，填寫鄭信聰、周志霖各以附表編號1至4所
    示信用卡卡號、發卡銀行及信用卡有效期限之信用卡刷卡，
    向幼敏公司訂購如附表編號1至4所示商品，並在附表各該編
    號所示「會員專屬訂購單」上客戶簽名欄內，分別偽造「鄭
    信聰」、「周志霖」之簽名署押各1枚，而偽造用以表示鄭
    信聰、周志霖本人同意以信用卡刷卡訂購各該會員專屬訂購
    單所示商品，並為詐使幼敏公司人員將上開商品交給其收受
    ，於98年12月14日填具其業務上作成之不實「客服處理單」
    ，更改附表編號1所示商品送貨地址為其上開住處及收貨人
    為不知情之鄭郁雯，復於附表編號2至4所示時間，分別接續
    冒用「鄭信聰」、「周志霖」名義，偽造客戶贈與同意書，
    並在客戶購與同意書上贈與人簽名欄內偽造「鄭信聰」、「
    周志霖」簽名署押各1枚，以表示鄭信聰、周志霖分別將附
    號編號2至4所示商品贈與乙○○之意，並將該等偽造會員專
    屬訂購單、客戶贈與同書意書及業務上不實登載客服處理單
    持以向不知情之幼敏公司人員行使，使幼敏公司人員陷於錯
    誤，依其提出之偽造會員專屬訂購單、客戶贈與同意書及其
    業務上登載不實之客服處理單內容，將附表編號1所示商品
    寄至乙○○上開住處由不知情之鄭郁雯代為收受後轉交乙○
    ○，並將附表編2至4所示商品交由乙○○收受，復依偽造之
    「會員專屬訂購單」上鄭信聰、周志霖信用卡資料向發卡銀
    行請款，致發卡之中國信託商業銀行、永豐商業銀行亦陷於
    錯誤，誤信係鄭信聰、周志霖本人持卡消費而核可交易附表
    編號1至4所示款項，以此方式前後共計詐得價值新臺幣（下
    同）12萬5,640元之幼敏公司商品，足以生損害於幼敏公司
    、鄭信聰、周志霖、中國信託商業銀行及永豐商業銀行。
二、案經幼敏公司訴由臺灣臺北地方法院檢察署檢察官偵查起訴
    書。
    理  由
一、程序方面：
    本件被告乙○○所犯如附表所示罪名，係死刑、無期徒刑、
    最輕本刑為3年以上有期徒刑以外之罪，亦非高等法院管轄
    第一審案件，於本院準備程序中，被告先就被訴事實為有罪
    之陳述，經告知被告簡式審判程序之旨，並聽取檢察官、被
    告及辯護人之意見後，本院合議庭裁定由受命法官進行簡式
    審判程序，是本件之證據調查，依刑事訴訟法第273條之2規
    定，不受同法第159條第1項、第161條之2、第161條之3、第
    163條之1及第164條至第170條規定之限制，合先敘明。
二、認定犯罪事實所憑證據及理由：
    上開犯罪事實，業據被告於偵查及本院審理時坦承不諱，並
    據告訴代理人陳佳雯於警詢及偵查時指訴綦詳，且經證人即
    被害人鄭信聰於偵查中具結證述明確，復有如附表所示會員
    專屬訂購、客戶贈與同意書、客服處理單影本附卷可稽（見
    98年度他字第9196號偵查卷第5至12頁）。被告自白核與事
    實相符，應堪採信。本件事證明確，被告犯行洵堪認定，應
    依法論科。
三、論罪科刑理由：
  (一)核被告附表編號1所為，係犯刑法第216條、第210條之行使
    偽造私文書罪、刑法第216條、第215條之行使業務上登載不
    實文書罪及刑法第339條第1項詐欺取財罪；附表編號2、3、
    4所為，均係犯刑法第216條、第210條之行使偽造私文書罪
    、刑法第216條、第215條之行使業務上登載不實文書罪及刑
    法第339條第1項之詐欺取財罪。被告偽造私文書及業務上登
    載不實文書後，復持以行使，偽造私文書、業務上登載不實
    文書之低度行為應為行使之高度行為所吸收，均不另論罪。
  (二)被告冒用客戶名義偽造訂購如附表所示會員專屬訂購單、客
    戶購與同書意及業務上登載不實之客服處理單，持以行使並
    藉此詐得告訴人公司商品，其所為如附表編號1至4所示4次
    犯行，於每次偽造會員專屬訂購單、客戶贈與同意書及業務
    上登載不實客服處理單時，其行使偽造會員專屬訂購單、客
    戶贈與同意書及不實客服處理單之行為即係被告施用詐術之
    行為，是就附表編號1所示，被告係以一行為而觸犯行使偽
    造私文書罪、行使業務上登載不實文書罪及詐欺取財物罪等
    3罪名，為想像競合犯，應依刑法第55條之規定，從一重之
    行使偽造私文書罪處斷；就附表編號2至4所示，被告均係以
    一行為而觸犯行使偽造私文書罪及詐欺取財物罪等2罪名，
    為想像競合犯，應依刑法第55條之規定，分別從一重之行使
    偽造私文書罪處斷。
  (三)又被告犯如附表編號1至4所示4次行使偽造私文書罪時間，
    均係在新刑法施行後所犯，雖該4次行使偽造私文書之犯行
    ，時間雖甚為密接，然冒用客戶名義不同，告訴人陷於錯誤
    所交付之商品亦不相同，難認有何成立接續犯或包括一罪之
    情形，是被告所犯4次行使偽造私文書罪，犯意各別，罪名
    互異，各獨立成罪，應分論併罰。
  (四)爰審酌被告犯罪之動機、目的、手段，冒用客戶名義偽造會
    員專屬訂購單所詐得商品之價值，惟已返還如附表編號2至4
    所示商品與告訴人，兼衡其犯罪後坦承犯行之態度，並與告
    訴人達成和解，同意賠償告訴人8萬8,300元，且已於99年4
    月21日給付告訴人4萬元，餘款將於99年5月21日以前給付等
    一切情狀，分別量處如附表所示之宣告刑，且定其應執行之
    刑，並諭知易科罰金折算標準。
  (五)被告前未曾因故意犯罪受有期徒刑以上刑之宣告，有臺灣高
    等法院被告前案紀錄表佐卷可考，其因一時失慮致罹刑典，
    然已坦承犯行，知所悔悟，且與告訴人達成和解，願以新臺
    幣8萬8,300元賠償告訴人之損害，惟囿於其經濟能力無法一
    次給付而分期給付，已於99年4月21日給付4萬元，其餘4萬
    8,300元將於99年5月21日以前給付，並經告訴代理人甲○○
    同意上開和解條件後表示宥恕被告，足見被告經本院刑之宣
    告後，當能知所警惕，而無再犯之虞，本院認前開對其宣告
    之刑，以暫不執行為適當，爰宣告緩刑2年。又緩刑宣告，
    得斟酌情形，命犯罪行為人向被害人支付相當數額之財產或
    非財產上之損害賠償，刑法第74條第2項第3款定有明文，本
    院爰依前揭規定，併諭知被告於緩刑期間內，應依其與告訴
    人所達成之民事和解條件，於99年5月21日以前，如期向告
    訴人支付財產上損害賠償金額4萬8,300元，如有一期未給付
    ，視為全部到期，此部分並得為民事強制執行名義。如被告
    未遵循本院諭知之緩刑期間負擔而情節重大者，檢察官得依
    刑事訴訟法第476條及刑法第75條之1第1項第4款之規定，聲
    請撤銷本件緩刑之宣告，併予敘明。
  (六)末查，附表編號1至4所示「會員專屬訂購單」、「客戶贈與
    同書意」，雖已交付告訴人而加以行使，並非被告所有之物
    且未扣案，但無證據證明已滅失，其上偽造之「鄭信聰」、
    「周志霖」簽名署押，均應依刑法第219條規定宣告沒收。
四、依刑事訴訟法第273條之1第1項、第299條第1項前段，刑法
    第216條、第210條、第215條、第339條第1項、第55條、第
    、第41條第1項前段、第51條第5款、第74條第1項第1款、第
    2項第3款、第219條，刑法施行法第1條之1，判決如主文。
本案經檢察官蔡甄漪到庭執行職務
中    華    民    國    99    年    5     月    7     日
                        刑事第十二庭  法  官  陳慧萍
以上正本證明與原本無異。
如不服本判決應於收受送達後10日內向本院提出上訴書狀，並應
敘述具體理由；其未敘述上訴理由者，應於上訴期間屆滿後20日
內向本院補提理由書（均須按他造當事人之人數附繕本）「切勿
逕送上級法院」。
                                      書記官  黃慧怡
中    華    民    國    99    年    5     月    7     日
附錄本案論罪科刑法條：
中華民國刑法第216條
（行使偽造變造或登載不實之文書罪）
行使第 210 條至第 215 條之文書者，依偽造、變造文書或登載
不實事項或使登載不實事項之規定處斷。
中華民國刑法第210條
（偽造變造私文書罪）
偽造、變造私文書，足以生損害於公眾或他人者，處 5 年以下
有期徒刑。
中華民國刑法第215條
（業務上文書登載不實罪）
從事業務之人，明知為不實之事項，而登載於其業務上作成之文
書，足以生損害於公眾或他人者，處 3 年以下有期徒刑、拘役
或 5 百元以下罰金。
中華民國刑法第339條
（普通詐欺罪）
意圖為自己或第三人不法之所有，以詐術使人將本人或第三人之
物交付者，處 5 年以下有期徒刑、拘役或科或併科 1 千元以下
罰金。
以前項方法得財產上不法之利益或使第三人得之者，亦同。
前二項之未遂犯罰之。
附表：
 ┌──┬───┬───────────┬─────┬────┬─────┬────────────┐
 │編號│時間  │犯罪行為              │所犯法條  │主文    │宣  告 刑 │應沒收之物              │
 │    │      │                      │          │        │          │                        │
 ├──┼───┼───────────┼─────┼────┼─────┼────────────┤
 │ 1  │民國97│被告冒用客戶鄭信聰名義│刑法第216 │行使偽造│處有期徒刑│民國97年12月4日幼敏公司 │
 │    │年12月│，偽造鄭信聰以卡號4563│條、第210 │私文書，│月，如易│會員專屬訂購單上客戶簽名│
 │    │4日   │000000000000號、發卡銀│條、第215 │足以生損│科罰金，以│欄偽造之「鄭信聰」簽名署│
 │    │      │行中國信託商業銀行，有│條、第339 │害於他人│新臺幣壹仟│押壹枚。                │
 │    │      │效期限2016年5月之信用 │條第1項   │        │元折算壹日│                        │
 │    │      │卡，向幼敏公司訂購活絡│          │        │。        │                        │
 │    │      │寶極品納豆軟膠囊10盒、│          │        │          │                        │
 │    │      │敏健益生菌12盒、真輕鬆│          │        │          │                        │
 │    │      │7盒，共新臺幣（下同） │          │        │          │                        │
 │    │      │36,000元，並在會員專屬│          │        │          │                        │
 │    │      │訂購單上客戶簽名欄內偽│          │        │          │                        │
 │    │      │造「鄭信聰」簽名署押1 │          │        │          │                        │
 │    │      │枚，以表示鄭信聰已確認│          │        │          │                        │
 │    │      │交易金額與標的，及向發│          │        │          │                        │
 │    │      │卡單位簽帳消費之意，以│          │        │          │                        │
 │    │      │作為幼敏公司向發卡公司│          │        │          │                        │
 │    │      │請款之憑據，並將前開偽│          │        │          │                        │
 │    │      │造完成之會員專屬訂購單│          │        │          │                        │
 │    │      │交付幼敏公司人員行使，│          │        │          │                        │
 │    │      │並為詐使幼敏公司人員將│          │        │          │                        │
 │    │      │貨物寄至其住處，接續於│          │        │          │                        │
 │    │      │同年月14日，填載不實之│          │        │          │                        │
 │    │      │客服處理單，更改收貨地│          │        │          │                        │
 │    │      │址為臺北市○○路○段223│          │        │          │                        │
 │    │      │號6樓及收貨人為鄭郁雯 │          │        │          │                        │
 │    │      │，並將前開業務上不實登│          │        │          │                        │
 │    │      │載之客服處理單交付幼敏│          │        │          │                        │
 │    │      │公司人員行使，致幼敏公│          │        │          │                        │
 │    │      │司人員陷於錯誤而接受刷│          │        │          │                        │
 │    │      │卡消費，並將活絡寶極品│          │        │          │                        │
 │    │      │納豆軟膠囊10盒、敏健益│          │        │          │                        │
 │    │      │生菌12盒、真輕鬆7盒等 │          │        │          │                        │
 │    │      │貨品寄至臺北市○○路2 │          │        │          │                        │
 │    │      │段223號6樓，足生損害於│          │        │          │                        │
 │    │      │鄭信聰、幼敏公司及中國│          │        │          │                        │
 │    │      │信託商業銀行。        │          │        │          │                        │
 ├──┼───┼───────────┼─────┼────┼─────┼────────────┤
 │ 2  │民國97│被告冒用客戶周志霖名義│刑法第216 │行使偽造│處有期徒刑│1.民國97年12月10日幼敏公│
 │    │年12月│，偽造周志霖以卡號5433│條、第210 │私文書，│月，如易│  司會員專屬訂購單上客戶│
 │    │10日  │000000000000號、發卡銀│條、第339 │足以生損│科罰金，以│  簽名欄內偽造之「周志霖│
 │    │      │行中國信託商業銀行，有│條第1項   │害於他人│新臺幣壹仟│  」簽名署押壹枚。      │
 │    │      │效期限2015年10月之信用│          │        │元折算壹日│2.民國97年12月10日幼敏公│
 │    │      │卡，向幼敏公司訂購Q10 │          │        │。        │  司客戶贈與同意書上贈與│
 │    │      │燃燒系S膠囊2瓶、幼敏EG│          │        │          │  人簽名欄內偽造之「周志│
 │    │      │F時空精華膠囊9盒、幼敏│          │        │          │  霖」簽名署押壹枚。    │
 │    │      │緊緻拉提精華液2盒、幼 │          │        │          │                        │
 │    │      │敏全肌雙寶2盒及幼敏BB │          │        │          │                        │
 │    │      │霜2瓶，共29,880元，並 │          │        │          │                        │
 │    │      │在會員專屬訂購單上客  │          │        │          │                        │
 │    │      │戶簽名欄內偽造「周志霖│          │        │          │                        │
 │    │      │」簽名署押1枚，以表示 │          │        │          │                        │
 │    │      │周志霖已確認交易金額與│          │        │          │                        │
 │    │      │標的，及向發卡單位簽帳│          │        │          │                        │
 │    │      │消費之意，以作為幼敏公│          │        │          │                        │
 │    │      │司向發卡公司請款之憑據│          │        │          │                        │
 │    │      │，且為詐使幼敏公司將上│          │        │          │                        │
 │    │      │開商品交給其收受，而接│          │        │          │                        │
 │    │      │續冒用周志霖名義，偽造│          │        │          │                        │
 │    │      │客戶贈與同意書，並在該│          │        │          │                        │
 │    │      │同意書上贈與人簽名欄內│          │        │          │                        │
 │    │      │偽造「周志霖」簽名署押│          │        │          │                        │
 │    │      │1枚，將前開偽造完成之 │          │        │          │                        │
 │    │      │會員專屬訂購單、客戶贈│          │        │          │                        │
 │    │      │與同書意交付幼敏公司人│          │        │          │                        │
 │    │      │員行使，致幼敏公司人員│          │        │          │                        │
 │    │      │陷於錯誤而接受刷卡消費│          │        │          │                        │
 │    │      │，並將上開商品交給被告│          │        │          │                        │
 │    │      │收受，足生損害於周志霖│          │        │          │                        │
 │    │      │、幼敏公司及中國信託商│          │        │          │                        │
 │    │      │業銀行。              │          │        │          │                        │
 ├──┼───┼───────────┼─────┼────┼─────┼────────────┤
 │ 3  │民國97│被告冒用客戶鄭信聰名義│刑法第216 │行使偽造│處有期徒刑│1.民國97年12月18日幼敏公│
 │    │年12月│，偽造鄭信聰以卡號4563│條、第210 │私文書，│月，如易│  司會員專屬訂購單上客戶│
 │    │18日  │000000000000號、發卡銀│條、第339 │足以生損│科罰金，以│  簽名欄內偽造之「鄭信聰│
 │    │      │行中國信託商業銀行，有│條第1項   │害於他人│新臺幣壹仟│  」簽名署押壹枚。      │
 │    │      │效期限2016年5月之信用 │          │        │元折算壹日│2.民國97年12月18日幼敏公│
 │    │      │卡，向幼敏公司訂購巴西│          │        │。        │  司客戶贈與同意書上贈與│
 │    │      │磨菇加倍濃縮萃取液9盒 │          │        │          │  人簽名欄內偽造之「鄭信│
 │    │      │、活絡寶極品納豆軟膠囊│          │        │          │  聰」簽名署押壹枚。    │
 │    │      │6瓶及敏健益生菌6盒，共│          │        │          │                        │
 │    │      │36,000元，並在會員專屬│          │        │          │                        │
 │    │      │訂購單上客戶簽名欄內偽│          │        │          │                        │
 │    │      │造「鄭信聰」簽名署押1 │          │        │          │                        │
 │    │      │枚，以表示鄭信聰已確認│          │        │          │                        │
 │    │      │交易金額與標的，及向發│          │        │          │                        │
 │    │      │卡單位簽帳消費之意，以│          │        │          │                        │
 │    │      │作為幼敏公司向發卡公司│          │        │          │                        │
 │    │      │請款之憑據，且為詐使幼│          │        │          │                        │
 │    │      │敏公司將上開商品交給其│          │        │          │                        │
 │    │      │收受，而接續冒用鄭信聰│          │        │          │                        │
 │    │      │名義，偽造客戶贈與同意│          │        │          │                        │
 │    │      │書，並在該同意書上贈與│          │        │          │                        │
 │    │      │人簽名欄內偽造「鄭信聰│          │        │          │                        │
 │    │      │」簽名署押1枚，將前開 │          │        │          │                        │
 │    │      │偽造完成之會員專屬訂購│          │        │          │                        │
 │    │      │單、客戶贈與同書意交付│          │        │          │                        │
 │    │      │幼敏公司人員行使，致幼│          │        │          │                        │
 │    │      │敏公司人員陷於錯誤而接│          │        │          │                        │
 │    │      │受刷卡消費，並將上開商│          │        │          │                        │
 │    │      │品交給被告收受，足生損│          │        │          │                        │
 │    │      │害於鄭信聰、幼敏公司及│          │        │          │                        │
 │    │      │中國信託商業銀行。    │          │        │          │                        │
 ├──┼───┼───────────┼─────┼────┼─────┼────────────┤
 │ 4  │民國97│被告冒用客戶鄭信聰名義│刑法第216 │行使偽造│處有期徒刑│1.民國97年12月19日幼敏公│
 │    │年12月│，偽造鄭信聰以卡號4579│條、第210 │私文書，│月，如易│  司會員專屬訂購單上客戶│
 │    │19日  │000000000000號、發卡銀│條、第339 │足以生損│科罰金，以│  簽名欄內偽造之「鄭信聰│
 │    │      │行永豐商業銀行，有效期│條第1項   │害於他人│新臺幣壹仟│  」簽名署押壹枚。      │
 │    │      │限2011年8月之信用卡， │          │        │元折算壹日│2.民國97年12月19日幼敏公│
 │    │      │向幼敏公司訂購敏健益生│          │        │。        │  司客戶贈與同意書上贈與│
 │    │      │菌4盒、幼敏EGF時空精華│          │        │          │  人簽名欄內偽造之「鄭信│
 │    │      │膠囊5瓶及益生菌體驗盒4│          │        │          │  聰」簽名署押壹枚。    │
 │    │      │包，共23,760元，並在會│          │        │          │                        │
 │    │      │員專屬訂購單上客戶簽名│          │        │          │                        │
 │    │      │欄內偽造「鄭信聰」簽名│          │        │          │                        │
 │    │      │署押1枚，以表示鄭信聰 │          │        │          │                        │
 │    │      │已確認交易金額與標的，│          │        │          │                        │
 │    │      │及向發卡單位簽帳消費之│          │        │          │                        │
 │    │      │意，以作為幼敏公司向發│          │        │          │                        │
 │    │      │卡公司請款之憑據，且為│          │        │          │                        │
 │    │      │詐使幼敏公司將上開商品│          │        │          │                        │
 │    │      │交給其收受，而接續冒用│          │        │          │                        │
 │    │      │鄭信聰名義，偽造客戶贈│          │        │          │                        │
 │    │      │與同意書，並在該同意書│          │        │          │                        │
 │    │      │上贈與人簽名欄內偽造「│          │        │          │                        │
 │    │      │鄭信聰」簽名署押1枚， │          │        │          │                        │
 │    │      │將前開偽造完成之會員專│          │        │          │                        │
 │    │      │屬訂購單、客戶贈與同書│          │        │          │                        │
 │    │      │意交付幼敏公司人員行使│          │        │          │                        │
 │    │      │，致幼敏公司人員陷於錯│          │        │          │                        │
 │    │      │誤而接受刷卡消費，並將│          │        │          │                        │
 │    │      │上開商品交給被告收受，│          │        │          │                        │
 │    │      │足生損害於鄭信聰、幼敏│          │        │          │                        │
 │    │      │公司及永豐商業銀行。  │          │        │          │                        │
 └──┴───┴───────────┴─────┴────┴─────┴────────────┘

司法院資訊處製作；財團法人民間司法改革基金會備份。
